最高法院刑事判決　　　　　　　　　 110年度台上字第6028號
上　訴　人　張嘉哲
 
 
上列上訴人因加重詐欺等罪案件，不服臺灣高等法院中華民國11
0 年4 月13日第二審判決（109 年度上訴字第4592號，起訴案號
：臺灣士林地方檢察署108 年度偵字第10842 、11121 、 11538
號），提起上訴，本院判決如下：
    主  文
上訴駁回。
    理  由
一、按刑事訴訟法第377 條規定，上訴於第三審法院，非以判決
    違背法令為理由，不得為之。是提起第三審上訴，應以原判
    決違背法令為理由，係屬法定要件。如果上訴理由書狀並未
    依據卷內訴訟資料，具體指摘原判決不適用何種法則或如何
    適用不當，或所指摘原判決違法情事，顯與法律規定得為第
    三審上訴理由之違法情形，不相適合時，均應認其上訴為不
    合法律上之程式，予以駁回。本件原判決認定上訴人張嘉哲
    有其事實欄所載之加重詐欺取財及洗錢共12次犯行，因而維
    持第一審依刑法上想像競合規定從一重關於論上訴人犯3 人
    以上共同詐欺取財12罪，各處有期徒刑1 年2 月，並諭知相
    關沒收（如原判決附表編號1 、3 、5 、8 至10部分）及定
    應執行有期徒刑1 年4 月之部分判決，駁回上訴人在第二審
    之上訴。已詳細敘述所憑之證據及取捨、認定之理由。所為
    論斷，俱有卷存證據資料可資覆按，從形式上觀察，並無採
    證認事違背經驗法則、論理法則，亦無量刑職權之行使有濫
    用，或其他違背法令之情形。
二、上訴意旨乃謂：其已與部分被害人達成和解並賠償，其餘被
    害人係因拒絕與其聯繫，始迄今未能全部完成和解，但其已
    展現最大誠意及努力；又其非詐欺集團首腦、核心指導角色
    ，惡性並非重大，犯後亦坦承犯行，且深具悔意，其情顯堪
    憫恕；再與情節較重於本案擔任「車手頭」之同案被告王景
    弘另案（原審108 年度上訴字第3802號判決）所判有期徒刑
    7 月相比，第一審判處如前之重刑，顯然違反比例原則及平
    等原則。原審未審酌上情，仍維持第一審量處之刑期，並未
    依刑法第59條規定酌量減輕其刑，自有量刑失當及判決不適
    用法則之違法等語。
三、惟查：刑罰之量定，係屬事實審法院得依職權自由裁量之事
    項，量刑判斷當否之準據，應就判決之整體觀察為綜合考量
    ，不可摭拾其中片段，遽予評斷，倘以被告之責任為基礎，
    說明審酌刑法第57條所列事項而為刑之量定，若未逾越法定
    刑度，亦未濫用其權限，即無違法。又刑法第59條之酌量減
    輕其刑，必於犯罪之情狀，在客觀上足以引起一般人之同情
    ，認為即予宣告法定最低度刑，猶嫌過重者，始有其適用。
    被告犯罪之情狀是否顯可憫恕，而得適用刑法第59條規定酌
    量減輕其刑，係事實審法院之職權，除其裁量權之行使，明
    顯違反比例原則外，不得任意指為違法。原判決以上訴人之
    責任為基礎，於理由參、一及四內詳為說明如何審酌刑法第
    57條所列各款情形而維持第一審所為刑之量定，並於理由貳
    、五、㈡及參、四中敘明上訴人之犯罪情狀難認有顯可憫恕
    之情形，尚與刑法第59條規定有間等由。核其刑之量定既未
    逾越法定刑度，亦未濫用其權限，或違反比例原則，係屬原
    審量刑職權之適法行使，不容任意指為違法。上訴意旨比附
    援引王景弘他案經依刑法第59條規定酌量減輕其刑後之不同
    情節量刑情形，指摘原判決量刑失當及有判決不適用法則之
    違誤等語，有違比例原則與平等原則等語，自非合法上訴第
    三審之理由。其上訴均不合法律上之程式，應予駁回。
據上論結，應依刑事訴訟法第395 條前段，判決如主文。
中    華    民    國   110    年    11    月    17    日
                  刑事第四庭審判長法  官  林  立  華  
                                  法  官  林  瑞  斌  
                                  法  官  王  敏  慧  
                                  法  官  李  麗  珠  
                                  法  官  謝  靜  恒  
本件正本證明與原本無異
                                  書記官
中    華    民    國   110    年    11    月    19    日